【裁判字號】    99,訴,1085
【裁判日期】    991207
【裁判案由】    違反毒品危害防制條例
【裁判全文】
臺灣屏東地方法院刑事判決              99年度訴字第1085號
公  訴  人  臺灣屏東地方法院檢察署檢察官
被      告  鄧新安
上列被告因違反毒品危害防制條例案件，經檢察官提起公訴（99
年度毒偵字第1932號），因被告於準備程序中就被訴事實為有罪
之陳述，經告知簡式審判程序之旨，並聽取當事人之意見後，經
本院合議庭裁定由受命法官獨任進行簡式審判程序，判決如下：
    主  文
鄧新安施用第一級毒品，處有期徒刑捌月。
    事  實
一、鄧新安曾於民國88年間因施用毒品案件，經裁定送觀察、勒
    戒，因有繼續施用毒品傾向，再經本院以88年度毒聲字第19
    72號裁定令入戒治處所施以強制戒治，後經本院先後以89年
    度毒聲字第301 號裁定、89年度毒聲字第2097號裁定，分別
    裁定停止戒治、撤銷停止戒治，於90年5 月18日強制戒治執
    行完畢，並由臺灣屏東地方法院檢察署檢察官以90年戒毒偵
    字第221 號為不起訴處分確定。又於91年間因施用毒品案件
    ，經本院以91年度訴字第779 號判決判處有期徒刑8 月、6
    月，並定應執行有期徒刑1 年；同年間另因強盜案件，經本
    院以91年度訴字第713 號判決判處有期徒刑7 年6 月，上開
    案件再經本院以96年度聲減字第1595號裁定減刑並定應執行
    有期徒刑7 年10月，復經假釋及撤銷假釋，於99年6 月8 日
    入監執行殘刑1 年9 月19日，尚未執行完畢。詎猶不知悔改
    ，明知海洛因屬第一級毒品，不得持有及施用，仍基於施用
    第一級毒品海洛因之犯意，於99年6 月7 日夜間10時許，在
    其位在屏東縣崁頂鄉○○○路63號住宅內，以將海洛因加水
    稀釋後置入注射針筒，並注入體內之方式，施用海洛因1 次
    。嗣因施用毒品案件經判處徒刑，因逃匿未能執行遭臺灣屏
    東地方法院檢察署通緝，並於99年6 月8 日下午12時許，在
    其上址住宅中為警查獲並採集其尿送驗，檢驗結果呈嗎啡陽
    性反應，乃查悉上情。
    理  由
一、按除被告所犯為死刑、無期徒刑、最輕本刑為3 年以上有期
    徒刑之罪或高等法院管轄第一審案件者外，於法院行準備程
    序進行中，被告先就被訴事實為有罪之陳述時，審判長得告
    知被告簡式審判程序之旨，並聽取當事人、代理人、辯護人
    及輔佐人之意見後，裁定進行簡式審判程序；受命法官行準
    備程序，與法院或審判長有同一之權限，刑事訴訟法第273
    條之1 第1 項、第279 條第2 項前段分別定有明文。查本件
    被告鄧新安所犯非為死刑、無期徒刑、最輕本刑為3 年以上
    有期徒刑之罪或高等法院管轄第一審案件，其於本院99年11
    月23日準備程序進行中，先就前揭被訴事實為有罪之陳述（
    見本院卷第33頁反面），經受命法官告知簡式審判程序之旨
    ，並聽取當事人之意見後，本院合議庭認無不得或不宜改依
    簡式審判程序進行之處，爰依刑事訴訟法第273 條之1 第1
    項，裁定本件由受命法官獨任進行簡式審判程序。並依刑事
    訴訟法第159 條第2 項、第273 條之2 規定，本件不適用同
    法第159 條第1 項關於傳聞法則之規定，證據調查亦不受同
    法第159 條第1 項、第161 條之2 、第161 條之3 、第163
    條之1 及第164 條至第170 條規定之限制，合先敘明。
二、上揭事實，業據被告於本院準備程序及審理時均坦承不諱（
    分見本院卷第33頁反面、第37頁反面），另將被告於99年6
    月8 日下午3 時許經警採集之尿液，送台灣檢驗科技股份有
    限公司鑑定，經以EIA 酵素免疫分析法初步檢驗、並以GC/M
    S 氣相層析／質譜儀法確認檢驗，結果判定確呈嗎啡陽性反
    應等情，有採尿同意書、屏東縣警察局東港分局偵辦毒品條
    例案尿液受檢人真實姓名對照表、台灣檢驗科技股份有限公
    司99年6 月22日編號KH/2010/00000000號濫用藥物檢驗報告
    各1 紙在卷可證（分見警卷第5 至7 頁），可知被告確有於
    上揭採尿時間前施用海洛因甚明，足以補強被告自白，堪認
    被告自白與事實相符，應屬真實。本件事證明確，被告犯行
    洵堪認定。
三、按施用第一、二級毒品為犯罪行為，毒品危害防制條例第10
    條第1項及第2項各定有處罰明文。故施用該毒品者，依前揭
    規定本應科以刑罰，惟基於施用毒品之人，兼有病患屬性，
    乃於刑事政策上對合於一定條件之施用者，依同條例第20條
    、第23條之規定，施以觀察、勒戒及強制戒治之治療，期以
    保安處分替代刑罰，戒斷其身、心癮。惟亦僅限於「初犯」
    及「5 年後再犯」2 種情形，始應先經觀察、勒戒或強制戒
    治程序，不能逕行起訴，亦即設為施用毒品罪起訴條件之限
    制。但倘被告於5 年內已再犯，經依法再為保安處分或追訴
    處罰者，縱其第3 次（或第3 次以上）施用毒品之時間，在
    初犯之保安處分執行完畢釋放5 年以後，即非屬「5 年後再
    犯」之情形，且因前有「5 年內再犯」情形，顯見其再犯率
    甚高，原實施之保安處分無法收其實效，毋庸仍予寬典處遇
    ，而應依該條例第10條逕予刑罰制裁，最高法院著有99年度
    台非字第246 號判決可資參照。查被告有事實欄一所載之施
    用毒品紀錄，有臺灣高等法院被告前案紀錄表1 份在卷可按
    ，其於90年5 月18日強制戒治執行完畢後5 年內，即於91年
    間再因施用毒品案件遭判處徒刑，參諸上揭最高法院判決要
    旨，縱其本次施用毒品之時間已在上揭強制戒治執行完畢5
    年之後，仍應依法追訴處罰。
四、查海洛因為毒品危害防制條例第2 條第2 項第1 款明定之第
    一級毒品，不得持有及施用。是核被告所為，係犯毒品危害
    防制條例第10條第1 項之施用第一級毒品罪。又其持有海洛
    因後進而施用，其持有之低度行為應為其施用之高度行為所
    吸收，不另論罪。再按對於未發覺之罪自首而受裁判者，得
    減輕其刑，刑法第62條固定有明文，然查被告因違反毒品危
    害防制條例案件經判處徒刑，嗣因逃匿未能執行而遭臺灣屏
    東地方法院檢察署通緝，並於上揭時、地為警查獲等情，業
    據被告自承在卷（見警卷第3 頁反面），並有臺灣屏東地方
    法院檢察署通緝書1 紙在卷可證（見警卷第11頁），顯見承
    辦本案員警於查獲被告時，早已知悉被告因毒品案件遭通緝
    中，自有確切根據合理可疑被告涉犯本案犯行，始詢及被告
    是否有吸食毒品之惡習（見警卷第3 頁反面），是被告雖於
    當日警詢時向承辦員警坦承本案犯行，已非就未發覺之罪自
    首，只得認係自白，自無從依上揭法條規定減輕其刑，被告
    主張自首等情，顯係誤會，併此敘明。爰審酌被告有前揭觀
    察、勒戒及強制戒治紀錄，復又再犯本案，顯見其對戒毒意
    志不堅，然施用毒品自害其身，所生危害非大，且事後坦承
    犯罪，犯後態度難謂非佳，復衡其犯罪動機、目的及手段等
    一切情狀，量處如主文所示之刑。另被告持有之海洛因均已
    施用耗盡，未扣案供施用毒品所用之注射針筒均已丟棄滅失
    ，業據被告供承明確（見本院卷第33頁反面），且亦無證據
    證明現尚存在，爰不併予宣告沒收，附此敘明。
據上論斷，應依刑事訴訟法第273 條之1 第1 項、第299 條第1
項前段，毒品危害防制條例第10條第1 項，刑法第11條前段，判
決如主文。
本案經檢察官陳立興到庭執行職務。
中    華    民    國    99    年    12    月    7     日
                  刑事第五庭    法  官  黃柏霖
以上正本證明與原本無異。
如不服本判決應於收受判決後10日內向本院提出上訴書狀，並應
敘述具體理由；其未敘述上訴理由者，應於上訴期間屆滿後20日
內向本院補提理由書（均須按他造當事人之人數附繕本）「切勿
逕送上級法院」。
中    華    民    國    99    年    12    月    7     日
                                書記官  史安琪
附錄本案論罪科刑法條：毒品危害防制條例第10條第1項。
毒品危害防制條例第10條
施用第一級毒品者，處 6 月以上 5 年以下有期徒刑。
施用第二級毒品者，處 3 年以下有期徒刑。

司法院資訊處製作；財團法人民間司法改革基金會備份。
